臺灣新竹地方法院刑事判決
110年度易字第412號
公  訴  人  臺灣新竹地方檢察署檢察官
被      告  張元寶



上列被告因詐欺案件，經檢察官提起公訴（110年度偵字第1832
號），被告於準備程序中就被訴事實為有罪之陳述，經本院告以
簡式審判之旨，並聽取公訴人及被告之意見後，本院合議庭裁定
由受命法官獨任依簡式審判程序審理，判決如下：
    主  文
張元寶犯詐欺得利罪，處有期徒刑肆月，如易科罰金，以新臺幣
壹仟元折算壹日。
未扣案之犯罪所得新臺幣拾萬柒仟陸佰伍拾元沒收之，如全部或
一部不能沒收或不宜執行沒收時，追徵其價額。
    事  實
張元寶明知持以供作還款擔保之支票信用狀況為債權人評估是否
交易之重要事項。緣於民國108年11月25日起至109年1月16日間
委託文采廣告事業有限公司（下稱文采公司）施作廣告工程，工
程費用總金額共計新臺幣（下同）26萬5,650元，張元寶於工程
完成後遭文采公司催討剩餘款項21萬5,650元，明知亞鎮室內裝
修工程有限公司（下稱亞鎮公司）早已命令解散，且亞鎮公司之
華泰商業銀行帳號39913號支票帳戶於102年間即被列為拒絕往來
戶，已無兌現之可能，竟意圖為自己不法所有，基於詐欺得利之
犯意，於109年2月16日，在新竹市大潤發湳雅店，交付顯無法兌
現之華泰商業銀行士林分行、發票人張元寶、票號AB0000000號
、帳號39913號、發票日期109年3月10日、票面金額21萬元之支
票1張予文采公司負責人黃琮彥抵償欠款，以此方式獲得延期清
償之不法利益。嗣經黃琮彥於109年3月10日屆期提示該紙支票未
獲兌現，始知該帳戶已為拒絕往來戶而知受騙。
    理  由
壹、程序部分：
    被告張元寶所犯本件之罪，係死刑、無期徒刑、最輕本刑為
    3年以上有期徒刑以外之罪，亦非高等法院管轄之第一審案
    件，於本院準備程序進行中，被告先就被訴事實為有罪之陳
    述，經告知被告簡式審判程序之旨，並聽取公訴人及被告之
    意見後，本院合議庭裁定由受命法官進行簡式審判程序，是
    本件之證據調查，依刑事訴訟法第273條之2規定，不受同法
    第159條第1項、第161條之2、第161條之3、第163條之1及第
    164條至第170條規定之限制，合先敘明。
貳、實體部分：
一、認定事實所憑之證據及理由：
    訊據被告張元寶於本院準備程序及審理中對於上開犯罪事實
    坦承不諱（見本院卷第121頁、第126頁），核與證人黃琮彥
    於偵訊、證人黃琮偉於警詢及偵訊中之證述情節相符（見偵
    卷第7至8頁、第53至54頁、第57至58頁、第67至68頁），且
    有卷附票號AB0000000號支票影本及退票理由單、亞鎮公司
    經濟部商工登記公示資料查詢列印資料、文采公司請款明細
    表、送貨確認單等（見偵卷第11至16頁、第20至36頁）可茲
    佐證，被告自白核與事實相符，堪予採信，應依法論科。
二、論罪科刑：
（一）按刑法第339條第1項、第2項分別規定詐欺取財罪及詐欺
      得利罪，前者之行為客體係指財物，後者則指取得債權、
      免除債務、延期履行債務或提供勞務等財物以外之財產上
      不法利益。是核被告所為，係犯刑法第339條第2項之詐欺
      得利罪。
（二）爰以行為人之責任為基礎，審酌被告為圖一己之私利，竟
      利用告訴人對其之信任，持無法兌現之支票，對告訴人詐
      取延緩清償債務期限之不法利益，致告訴人受有財產上損
      害，所為實不足取，被告於偵查中否認犯行、遲至本院審
      理中始坦承犯行、於本院審理過程中，多次佯稱欲和解，
      卻於110年9月15日、110年10月13日本院排定之調解期日
      拒不到庭，嗣後雖於審理程序中允諾給付本件款項，賠償
      告訴人，並作成和解筆錄（見本院卷第129頁），惟屆期
      僅給付一期，尚餘10萬7,650元仍未償還（見本院卷第139
      頁、第141頁）之犯後態度，復考量被告詐得財物及利益
      之價值，兼衡其犯罪之手段，暨其自述碩士畢業之智識程
      度、離婚、育有二子、現從事室內裝修業及經濟狀況普通
      （見本院卷第127頁）等一切情狀，量處如主文所示之刑
      ，並諭知易科罰金之折算標準。
三、沒收部分：
　　按犯罪所得，屬於犯罪行為人者，沒收之。於全部或一部不
    能沒收，或不宜執行沒收時，追徵其價額。又上述犯罪所得
    ，包括違法行為所得、其變得之物或財產上利益及其孳息。
    再犯罪所得已實際合法發還被害人者，不予宣告沒收或追徵
    ；新修正刑法第38條之1第1項前段、第3項、第4項及第5項
    分別定有明文。上述規定旨在澈底剝奪犯罪行為人因犯罪而
    直接、間接所得，或因犯罪所生之財物及相關利益，以貫徹
    任何人都不能坐享或保有犯罪所得或犯罪所生利益之理念，
    藉以杜絕犯罪誘因，而遏阻犯罪。並為優先保障被害人因犯
    罪所生之求償權，限於個案已實際合法發還被害人時，始無
    庸沒收。故如犯罪所得已實際合法發還被害人，或被害人已
    因犯罪行為人和解賠償而完全填補其損害者，自不得再對犯
    罪行為人之犯罪所得宣告沒收，以免犯罪行為人遭受雙重剝
    奪。反之，若犯罪行為人雖已與被害人達成和解而賠償其部
    分損害，但若其犯罪直接、間接所得或所變得之物或所生之
    利益，尚超過其賠償被害人之金額者，法院為貫徹前揭新修
    正刑法之理念（即任何人都不能坐享或保有犯罪所得或所生
    利益），仍非不得就其犯罪所得或所生利益超過其已實際賠
    償被害人部分予以宣告沒收（最高法院106年度台上字第788
    號判決要旨參照）。經查，本件被告所獲得延期清償之債務
    為21萬5,650元，屬被告之犯罪所得，被告雖於本院審判中
    與告訴人達成調解，然迄今僅賠償告訴人10萬8,000元等情
    ，已如前述，足徵告訴人所受損害，除前開已收受部分外，
    尚有10萬7,650元未獲滿足，依上開所述，就被告已償還告
    訴人之10萬8,000元部分，不予宣告沒收，其餘10萬7,650元
    部分，爰依刑法第38條之1第1、3項規定宣告沒收，於全部
    或一部不能沒收，或不宜執行沒收時，追徵其價額。惟如檢
    察官執行時，被告已將其犯罪所得之全部或一部合法歸還予
    告訴人時，檢察官自毋庸執行沒收被告實際合法歸還之部分
    ，附此敘明。
據上論斷，應依刑事訴訟法第273 條之1 第1 項、第299 條第1
項前段，判決如主文。
本案經檢察官翁貫育提起公訴，檢察官孫立婷到庭執行職務。
中　　華　　民　　國　　110 　年　　12　　月　　24　　日
                  刑事第五庭  法  官  陳麗芬
如不服本判決應於收受本判決後20日內向本院提出上訴書狀，上
訴書狀應敘述具體理由。上訴書狀未敘述上訴理由者，應於上訴
期間屆滿後20日內補提理由書狀於本院（均須按他造當事人之人
數附繕本） 「切勿逕送上級法院」。
以上正本證明與原本無異。
中　　華　　民　　國　　110 　年　　12　　月　　27　　日
                              書記官  李佳穎
附錄本案論罪科刑法條：
中華民國刑法第339條
（普通詐欺罪）
意圖為自己或第三人不法之所有，以詐術使人將本人或第三人之
物交付者，處5年以下有期徒刑、拘役或科或併科50萬元以下罰
金。
以前項方法得財產上不法之利益或使第三人得之者，亦同。
前二項之未遂犯罰之。